【裁判字號】    99,交聲,167
【裁判日期】    990903
【裁判案由】    聲明異議
【裁判全文】
臺灣臺南地方法院交通事件裁定     99年度交聲字第167號
移送機關    交通部公路總局嘉義區監理所臺南監理站
異議人即
受處分人    甲○○
上列受處分人因違反道路交通管理處罰條例案件，對於交通部公
路總局嘉義區監理所台南監理站民國99年2月2日所為之裁決處分
（處分案號：嘉監南字第裁74-S00000000號），聲明異議，本院
裁定如下：
    主  文
原處分撤銷。
甲○○不罰。
    理  由
一、原處分意旨略以：異議人即受處分人甲○○（下稱異議人）
    駕駛車牌號碼8J-1178號自用一般小客車，於民國（下同）
    99年1月3日15時55分許，在台南市○○路與富農街交岔口，
    因汽車駕駛人駕駛汽車肇事致人受傷而逃逸，經台南市警察
    局交通隊員警依違反道路交通管理處罰條例第62條第4項之
    規定，予以製單舉發，嗣經交通部公路總局嘉義區監理台南
    監理站（下稱移送機關），以其違規事實明確，乃依道路交
    通管理處罰條例第62條第3項、第4項、第67條第3項及違反
    道路交通管理事件統一裁罰基準表等規定，裁處異議人罰鍰
    新台幣（下同）6,000元，並吊銷駕駛執照，一年內禁考等
    處分。
二、本件聲明異議意旨略以：異議人於上開時、地遭橫行於快車
    道之機車騎士由前方擦撞，當時異議人所載之乘客即異議人
    之父旋即下車察看，欲通知警方前來處理卻遭對方拒絕，當
    時對方表示不追究傷勢及車損情形，且對方騎士及後座乘客
    跌倒後均自行站起，異議人認無大礙始駕車離去，並無逃逸
    之故意，為此聲明異議等語。
三、按「汽車駕駛人駕駛汽車肇事致人受傷或死亡者，應即採取
    救護措施及依規定處置，並通知警察機關處理，不得任意移
    動肇事汽車及現場痕跡證據，違反者處新臺幣三千元以上九
    千元以下罰鍰。」、「前項駕駛人肇事致人受傷而逃逸者，
    吊銷其駕駛執照。」、「汽車駕駛人，曾依本條例其他各條
    規定吊銷駕駛執照者，一年內不得考領駕駛執照。」道路交
    通管理處罰條例第62條第3項前段、第4項、第67條第3項分
    別定有明文。
四、經查：
  (一)異議人於前揭時、地駕駛車牌號碼8J-1178號自用一般小客
    車與第三人鄭瑋凱、鄭仁傑發生碰撞事故，致第三人鄭瑋凱
    、鄭仁傑受有傷害，有台南市警察局99年1月12日南市警交
    字第S00000000號舉發違反道路交通管理事件通知單1份在卷
    可稽。
  (二)惟異議人以前情置辯，抗辯稱並無肇事逃逸之情事等語。經
    查，異議人雖遭警舉發觸犯刑法第185條之4規定，有肇事逃
    逸犯行一節，然異議人之父蔡隆展曾於臺灣臺南地方法院檢
    察署99年度偵字第2578號案件調查時證稱：發生交通事故時
    ，異議人雖未下車，但伊曾下車詢問對方機車騎士是否受傷
    ，及是否要報警處理，因對方騎士回答未受傷，且說算了等
    語，伊才告知異議人可以離開現場等語；且與異議人發生交
    通事故之機車騎士及乘客即第三人鄭瑋凱、鄭仁傑亦於上開
    偵查案件調查時到庭證述：當時異議人駕駛之車輛有停在路
    中間，係由異議人之父親下車處理等語；互核3人證述情節
    大致相符，足認異議人於發生本件交通事故後，有留在現場
    之舉，並未逕自離去。因此，臺灣臺南地方法院察署檢察官
    於99年5月26日以99年度偵字第2578號不起訴處分書認為異
    議人雖遭警告發觸犯刑法第185條之4規定，但以難認異議人
    主觀上有肇事逃逸之故意，以罪嫌不足為由認定在案，有上
    開不起訴處分書及臺灣高等法院被告前案紀錄表各1份在卷
    可稽。綜上所述，本件並無證據證明，異議主觀上有何肇事
    逃逸之故意，因此，自難認異議人有駕駛汽車肇事致人受傷
    ，未採取救護措施，旋即逃逸之行為，因此，移送機關遽依
    道路交通管理處罰條例第62條第3項、第4項、第67條第3項
    等規定，裁處異議人罰鍰6,000元並吊銷駕駛執照，1年內禁
    考等處分，自有未洽。
五、綜上所述，並無證據顯示異議人於前揭時、地駕車與第三人
    鄭瑋凱、鄭仁傑發生交通事故，致第三人鄭瑋凱、鄭仁傑受
    傷後有逃逸之違規行為，因此，移送機關遽對異議人為前開
    裁處，即難認為允當，從而，自應由本院將原處分撤銷，並
    為主文第2項所示之諭知，以資適法。
六、據上論斷，依道路交通管理處罰條例第87條第2項、道路交
    通案件處理辦法第20條前段，裁定如主文。
中    華    民    國    99    年    9     月    3     日
                     交通法庭   法  官   陳淑勤
以上正本證明與原本無異。
如不服本裁定，應於送達後5日內，向本院提出抗告狀。
                                書記官   謝國欽
中    華    民    國    99    年    9     月    3     日

司法院資訊處製作；財團法人民間司法改革基金會備份。
